【裁判字號】    89,台上,460
【裁判日期】    890127
【裁判案由】    業務過失致人於死
【裁判全文】
最高法院刑事判決                                八十九年度台上字第四六○號
    上訴人  台灣高等法院檢察署檢察官
    被  告  甲○○
右上訴人因被告業務過失致人於死案件，不服台灣高等法院中華民國八十六年十二月
二十三日第二審判決（八十六年度交上訴字第一三三號，起訴案號：台灣桃園地方法
院檢察署八十五年度偵字第一三六七七號），提起上訴，本院判決如左：
    主  文
原判決撤銷，發回台灣高等法院。
    理  由
本件原判決援用第一審判決書所記載之理由及證據，以公訴意旨略稱：被告甲○○係
小貨車司機，為從事駕駛業務之人，於民國八十五年十月十六日駕駛車號ＨＤ－四八
二號小貨車，由桃園縣龍潭鄉往平鎮市方向行駛，於同日十八時五十分許，至龍潭鄉
○○路五十號前，原應注意與他車併行之間隔，並隨時採取必要之安全措施，且當時
又無不能注意之情形，竟疏未注意，致其右側車身擦撞同向張維安騎乘之車號ＣＡＦ
－二七二號重型機車，使該機車重心不穩傾倒後，為被告駕駛之上開車輛右後輪輾過
頭部，張維安因而受有左面顳顴頰部凹陷骨折變形十二乘十公分、後顱骨、鼻骨、頦
骨閉鎖骨折、左頸部壓痕十二乘十公分、右顳部挫裂傷○‧三乘○‧一公分之傷害，
當場死亡，因認被告涉有刑法第二百七十六條第二項之業務過失致人於死罪嫌云云。
經審理結果，認並無證據證明被告有擦撞、輾過被害人張維安而造成其死亡之犯行，
因而維持第一審諭知無罪之判決，固非無見。
惟按審理事實之法院，對於被告之犯罪證據，應從各方面詳為調查，以期發現真實，
苟非調查之途徑已窮，而被告之犯罪嫌疑仍屬不能證明，要難遽為無罪之判斷。依卷
內資料，被告固否認有公訴人所指之犯行，然證人方進坤於偵查中證稱：「我是聽到
巨大聲音（如鋼筋掉下來之聲音）後，我才出門出去看」、「當時那貨車司機（指被
告）有對我說他撞到」（見相驗卷第三十一頁）。另證人彭士賢亦證稱：「（被害人
是在我所騎之機車）約五公尺前（倒地）」、「我不知道（他倒地前被那部車子撞到
），因他突然倒地」、「我確定案發後，應該沒有再被其他車子撞過」（見相驗卷第
二十七頁背面、第二十八頁）等語。而被害人因本件車禍受有如公訴意旨所載之左面
顳顴頰部凹陷骨折變形等嚴重鉅創；被害人於當時既戴有安全帽（見相驗卷第四頁背
面、第二十六頁），上開鉅創是否自行摔倒，頭部撞及地面所可造成﹖抑或必為車輛
輾壓所致﹖尚欠明瞭；苟係車輛輾壓所致，則參酌證人方進坤、彭士賢等人之前述證
言，被告之車輛是否確與被害人之機車發生擦撞並輾壓被害人致其死亡，自應詳察審
認，仔細勾稽。又查被告駕駛之小貨車之輪胎及擋泥板，經送內政部警政署刑事警察
局鑑定，固認其血跡檢驗呈陰性反應（見一審卷第三十頁鑑驗書），然本件車禍發生
時間為八十五年十月十六日十八時五十分許，而檢察官查扣該小貨車之時間則在翌（
十七）日十三時二十分（見相驗卷第二十四頁勘驗筆錄），其間該車有無經人清洗或
更換擋泥板及輪胎之可能，亦欠明瞭。原審對於前揭疑義，均未究明，遽予採信被告
所為「並未撞到被害人」之辯解，而為有利於被告之判決，難謂無調查職責未盡及判
決理由不備之違背法令。檢察官上訴意旨指摘原判決不當，為有理由，應認有發回更
審之原因。
據上論結，應依刑事訴訟法第三百九十七條、第四百零一條，判決如主文。
中      華      民      國    八十九    年      一      月    二十七    日
                              最高法院刑事第四庭
                                  審判長法官  黃  劍  青
                                        法官  劉  敬  一
                                        法官  林  增  福
                                        法官  邵  燕  玲
                                        法官  洪  清  江
      右正本證明與原本無異
                                              書  記  官
中      華      民      國    八十九    年      二      月      一      日


司法院資訊處製作；財團法人民間司法改革基金會備份。
